臺灣板橋地方法院民事裁定　　　　　　100年度事聲字第208號
異　議　人　康禾保全股份有限公司
即　債務人
法定代理人　陳鐵肩
相　對　人　山水豪景社區管理委員會
即　債權人
法定代理人　曾鎮坤
上列異議人因與相對人即債權人山水豪景社區管理委員會間損害
賠償強制執行事件，對於民國100 年6 月24日本院民事執行處司
法事務官所為99年度司執字第102880號裁定提出異議，本院裁定
如下：
    主  文
異議駁回。
    理  由
一、按強制執行事件，由法官或司法事務官命書記官督同執達員
    辦理之。本法所規定由法官辦理之事項，除拘提、管收外，
    均得由司法事務官辦理之。強制執行法第3 條及法院組織法
    第17條之2 第1 項第2 款分別定有明文。又當事人或利害關
    係人，對於執行法院強制執行之命令，或對於執行法官、書
    記官、執達員實施強制執行之方法，強制執行時應遵守之程
    序，或其他侵害利益之情事，得於強制執行程序終結前，為
    聲請或聲明異議；前項聲請或聲明異議，由執行法院裁定之
    。亦為強制執行法第12條第1 項、第2 項所明定。故司法事
    務官於強制執行程序中就當事人或利害關係人依第12條所為
    之聲請或聲明異議，自得立於執行法院之地位先為准駁之裁
    定（處分）。次按司法事務官處理事件所為之處分，與法院
    所為者有同一之效力。當事人對於司法事務官處理事件所為
    之終局處分，得於處分送達後10日之不變期間內，以書狀向
    司法事務官提出異議。司法事務官認前項異議有理由時，應
    另為適當之處分；認異議為無理由者，應送請法院裁定之。
    法院認第一項之異議為有理由時，應為適當之裁定；認異議
    為無理由者，應以裁定駁回之。民事訴訟法第240 之3 條及
    第240 之4 條亦分別定有明文。本件異議人對於本院民事執
    行處司法事務官於民國100 年6 月24日所為99年度司執字第
    102880號民事裁定不服而提出異議，司法事務官認其異議為
    無理由，送請本院為裁定，經核與上開條文規定及意旨相符
    ，先予明。
二、本件異議意旨略以：鈞院99年度司執字第102880號強制執行
    事件，准相對人以鈞院97年度訴字第882 號民事判決為執行
    名義，對異議人為強制執行。而查，異議人雖曾就上開民事
    判決提起上訴，遭鈞院以異議人逾期未補正繳納裁判費，故
    上訴不合法為由，駁回異議人之上訴。惟斯時該事件之共同
    被告王桂芳業已就該判決合法提起上訴，是參諸民事訴訟法
    第56條第1 款規定，異議人不服該判決而提起上訴部分，即
    應認尚未確定，而同受受理第二審上訴之上訴審即台灣高等
    法院所合併管轄。惟異議人迄未曾收受任何有關前開受理上
    訴之上訴審法院就關於異議人之部分所進行之任何開庭審理
    程序，甚或任何判決書類之合法送達，是本件就異議人部分
    ，既未經依法進行任何之合法審理及判決程序，自難認有何
    判決確定情事可言。故上開對於異議人為強制執行之執行名
    義之判決依法確屬尚未確定，依強制執行法第4 條第1 項第
    1 款規定，自難據以對異議人為強制執行，乃相對人原所憑
    據之強制執行名義及原執行法院所踐行之強制執行程序均非
    適法，原執行法院疏未審查及此，遽為駁回異議人之異議，
    顯屬違誤，為此提出異議，請求廢棄原裁定，駁回相對人本
    件強制執行之聲請等語。
三、按「債權人以各連帶債務人為共同被告提起給付之訴，以被
    告一人提出非基於其個人關係之抗辯，而經法院認為有理由
    者為限，始得適用（修正前)民事訴訟法第五十六條第一項
    之規定」（本院四十一年台抗字第一○號判例參照）。是連
    帶債務人中之一人提出上訴，亦須非基於個人關係之抗辯，
    且經法院認為有理由者，始有修正前民事訴訟法第五十六條
    第一項第一款（現行民事訴訟法第五十六條第一款）之適用
    ，其上訴效力始及於其他連帶債務人（共同訴訟人）。」有
    最高法院93年度台上字第62號裁判要旨可資參照。
四、查本院99年度司執字第102880號強制執行事件，係相對人執
    本院97年度訴字第882 號民事判決、台灣高等法院98年度上
    易字第953 號民事判決為執行名義，聲請對異議人及王桂芳
    為強制執行。而查本院97年度訴字第882 號損害賠償事件，
    為相對人以異議人及王桂芳為共同被告，依民法第184 條、
    第188 條等規定提起訴訟，請求異議人及王桂芳連帶給付新
    台幣（下同）705,747 元之損害賠償金，及自97年6 月3 日
    起至清償日止按週年利率5%計算之法定遲延利息，經本院於
    98年7 月24日判決相對人全部勝訴，異議人對該判決不服，
    於98年8 月19日提起上訴，惟因未依限補正繳納裁判費，而
    經本院於98年9 月21日裁定駁回異議人之上訴確定。至共同
    被告王桂芳雖於98年8 月12日合法提起上訴，然已經台灣高
    等法院以王桂芳之上訴無理由，而於99年5 月18日以98年度
    上易字第953 號民事判決駁回王桂芳之上訴確定。且台灣高
    等法院於上開民事判決之「事實及理由」欄第壹項第三點已
    載明：「三、本件上訴人（即王桂芳）係以其個人關係之抗
    辯而提起上訴（見本院卷25頁反面筆錄），故上訴之效力不
    及於原審共同被告康禾保全股份有限公司（下稱康禾公司）
    ，故未將康禾公司併列為上訴人，合先敘明。」等語，業經
    本院調閱上開民事卷，並有上開判決書附卷可稽。是王桂芳
    所提上訴，既係基於其個人關係之抗辯，且經台灣高等法院
    認為其上訴並無理由，則依前揭說明，其上訴效力自不及於
    異議人。故本院97年度訴字第882 號民事判決就異議人部分
    ，業已合法確定無誤。相對人自得執上開民事確定判決為執
    行名義，聲請對異議人為強制執行。因此，本院民事執行處
    司法事務官裁定駁回異議人之異議，於法並無不合，異議意
    旨指摘原裁定不當，求予廢棄，為無理由，應予駁回。
五、據上論結：本件異議為無理由，依強制執行法第30條之1 、
    民事訴訟法第240 條之4 第3 項後段，裁定如主文。
中    華    民    國   100    年    8     月    3     日
                  民事第一庭    法  官  黃信樺
以上正本係照原本作成
如對本裁定抗告須於裁定送達後10日內向本院提出抗告狀，並應
繳納抗告費新台幣1,000元整。
中    華    民    國   100    年    8     月    3     日
                                書記官  李佳靜